臺灣高等法院臺中分院刑事判決　　　　　　　　　九十三年度上易字第一○四八號
　　上　訴　人
　　即　被　告　甲○○
右上訴人因違反毒品危害防制條例案件，不服臺灣臺中地方法院九十三年度易字第一
四三五號中華民國九十三年七月三十日第一審判決（起訴案號：臺灣臺中地方法院檢
察署九十三年度毒偵字第一九０七、一九四九號；移
第一三四三、二０八八號），提起上訴，復經臺灣臺中地方法院檢察署移
（九十三年度毒偵字第三八三五號），本院判決如左：
      主  文
原判決撤銷。
甲○○連續施用第二級毒品，累犯，處有期徒刑捌月。扣案之第二級毒品安非他命肆
包（含袋重玖點貳柒公克）沒收銷燬之；扣案之玻璃球試管吸食器柒組、塑膠吸管藥
鏟貳支，均沒收。
    事  實
一、甲○○曾因違反毒品危害防制條例案件，經臺灣臺中地方法院於民國（下同）九
    十三年三月三十日判處有期徒刑六月確定，甫於民國九十三年六月三十日准予易
    科罰金執行完畢；又其前於八十八年及九十年間因施用毒品，分別經臺灣臺中地
    方法院以八十八年度毒聲字第一三七號、九十年度毒聲字第五五八四號裁定送觀
    察、勒戒，均認無繼續施用毒品傾向，先後於八十八年一月二十二日及九十年十
    一月三十日觀察、勒戒執行完畢獲釋，經臺灣臺中地方法院檢察署檢察官以八十
    八年度偵字第一六七八號、九十年度毒偵緝字第四六六號為不起訴處分確定。詎
    甲○○仍不知悔改，復基於施用第二級毒品之概括犯意：（一）自九十三年四月
    一日某時許起至九十三年六月二日止，在臺中市北屯區軍和巷一○七號住處，以
    將安非他命粉末放置於供施用之玻璃球試管中用火燒烤後，以口鼻吸食其揮發氣
    體之方式，約每二日施用一次，連續非法施用第二級毒品安非他命多次。（二）
    又於同年七月廿二日九時十五分許為警查獲之前四日內某時，在不詳地點，以不
    明方式，施用第二級毒品安非他命一次。嗣為警先後於：１、九十三年四月十三
    日下午六時許，在其前開住處查獲，並扣得第二級毒品安非他命三包（含袋重共
    計八‧七公克）及其所有供施用第二級毒品安非他命之玻璃球試管吸食器四組。
    ２、同年五月十三日晚間六時十分許，在其同上住處查獲，並扣得其所有供施用
    第二級毒品安非他命之玻璃球試管吸食器二組及其所有供施用毒品之塑膠吸管藥
    鏟二支。３、同年六月二日晚間九時十分許，在臺中市○○區○○路五八０號查
    獲，並扣得第二級毒品安非他命一包（警秤含袋重○‧五七公克）及其所有供施
    用第二級毒品安非他命之玻璃球試管吸食器一組。４、同年七月二十二日九時十
    五分許，在其臺中市北屯區軍和巷一○七號住處查獲。
二、案經臺中市警察局、臺中市警察局第四分局分別報請臺灣臺中地方法院檢察署檢
    察官偵查起訴，及臺中市警察局第一、二分局報請臺灣臺中地方法院檢察署檢察
    官移送併案審理。
    理  由
一、訊據上訴人即被告甲○○（下稱被告）對於右揭事實欄中一－（一）之九十三年
    四月一日起至同年六月二日施用安非他命等事實坦承不諱，且其於該期間內先後
    三次為警查獲後所採之尿液，經送詮昕科技股份有限公司檢驗結果，均呈安非他
    命類或甲基安非他命之陽性反應，有該公司所出具之編號00000000號、
    00000000號及00000000號濫用藥物尿液檢驗報告三紙附於偵查
    卷及原審卷可稽，復有扣案之第二級毒品安非他命四包（含袋重共計九‧二七公
    克）、玻璃球試管吸食器七組、塑膠吸管藥鏟二支可資佐證，足徵被告此部分之
    自白與事實相符。被告雖否認有於事實欄中一－（二）之九十三年七月廿二日前
    四日內施用安非他命之犯行，並辯稱：伊於事實一－(一)之後並未再施用安非他命
    云云，然查其於九十三年七月廿二日為警查獲時採集之尿液，經送詮昕科技股份
    有限公司檢驗結果，亦呈安非他命類或甲基安非他命之陽性反應，有該公司所出
    具之編號00000000號濫用藥物尿液檢驗報告乙紙附於偵查卷可稽，依安
    非他命存留人體排泄之時間最長不逾九十六小時推算，被告於九十三年七月廿二
    日採尿送驗前四日內至少有施用安非他命一次之事實亦堪認定，是被告此部分所
    辯洵非足採。查被告曾於八十八年及九十年間因施用毒品，分別經臺灣臺中地方
    法院以八十八年度毒聲字第一三七號、九十年度毒聲字第五五八四號裁定送觀察
    、勒戒，均認無繼續施用毒品傾向，於八十八年一月二十二日及九十年十一月三
    十日觀察、勒戒執行完畢獲釋，並經臺灣臺中地方法院檢察署檢察官以八十八年
    度偵字第一六七八號、九十年度毒偵緝字第四六六號為不起訴處分確定，有臺灣
    高等法院被告全國前案紀錄表、臺灣臺中地方法院檢察署刑案資料查註紀錄表附
    卷可稽。本件係被告於前開觀察、勒戒執行完畢釋放後，五年內再犯毒品危害防
    制條例第十條第二項之罪，依同條例第二十三條第二項之規定，應依法追訴。事
    證已臻明確，被告右揭犯行堪以認定。
二、查安非他命係屬毒品危害防制條例第二條第二項第二款所列之第二級毒品，不得
    非法施用，核被告非法施用安非他命，係犯毒品危害防制條例第十條第二項之施
    用第二級毒品安非他命罪。被告持有第二級毒品安非他命後，進而施用，其持有
    第二級毒品安非他命之低度行為，應為施用第二級毒品之高度行為所吸收，不另
    論其持有罪。被告先後多次施用第二級毒品之犯行，時間緊接，犯罪構成要件相
    同，顯係基於概括之犯意反覆為之，為連續犯，應依刑法第五十六條之規定以一
    罪論，並加重其刑。又被告曾因違反毒品危害防制條例案件，經臺灣臺中地方法
    院於九十三年三月三十日判處有期徒刑六月確定，甫於九十三年六月三十日易科
    罰金執行完畢，有其上揭前案紀錄表可參，其本件連續犯行之最後行為時係九十
    三年七月廿二之前四日內某時，核屬五年以內再犯本件有期徒刑以上之罪，為累
    犯（參照最高法院三十三年度上字第一五七七號判例要旨），依刑法第四十七條
    規定應遞加重其刑。再被告於九十三年五月十三日當日或回溯九十六小時內之某
    時非法施用安非他命部分（經臺灣臺中地方法院檢察署以九十三年度毒偵字第二
    ○八八號移送併案審理），及其自九十三年五月二十一日至同年六月二日止並其
    於同年七月廿二日前四日內非法施用安非他命部分（同署九十三年度毒偵字第一
    三四三、三八三五號移送併辦部分），雖未據提起公訴，惟經核與本件已起訴之
    部分均有連續犯之裁判上一罪關係，為起訴效力所及，基於審判不可原則，自均
    應一併審理。原審判決以事證明確據以論罪科刑，固非無見，惟因未及審酌事實
    一－(二)檢察官移送併辦部分（九十三年度毒偵字第三八三五號）而有未洽。被告
    以本案與其所犯前案為連續犯之裁判上一罪關係，應為其前案判決效力所及，本
    件應判決免訴云云為由執為上訴，雖非可採（理由詳見後敘）然原判決既有上揭
    可議之處，仍應由本院撤銷改判。爰審酌被告有施用毒品前科，仍無法戒絕毒癮
    ，竟又再次施用第二級毒品安非他命，無視於毒品對於自身健康之戕害及國家對
    於杜絕毒品犯罪之禁令，惟參酌施用毒品係自戕行為，並未因此而危害他人，所
生損害不大，犯罪手段尚屬平和，及其坦承部分施用第二級毒品安非他命多次之
    犯行，態度尚稱良好，施用毒品者均有相當程度之成癮性、心理依賴，其犯罪心
    態與一般刑事犯罪之本質並不相同，應側重適當之醫學治療、心理矯治為宜，及
    被告經診斷疑似腦部硬塊病變而有不定時頭痛眩暈噁心，有診斷證明書影本一份
    在卷可憑等一切情狀，量處如主文第二項所示之刑。扣案之安非他命四包（含袋
    重共計九‧二七公克）係毒品危害防制條例第二條第二項第二款所定之第二級毒
    品，不問屬於犯人與否，應依同條例第十八條第一項前段之規定宣告沒收銷燬之
    。另扣案之玻璃球試管吸食器七組、塑膠吸管藥鏟二支，係屬被告所有供其施用
    第二級毒品安非他命所用之物，業據被告供承在卷，亦應依刑法第三十八條第一
    項第二款之規定，予以宣告沒收。至其於右揭時地第四次為警查獲時同時查扣之
    吸食器一組、塑膠鏟管一支等物，被告否認為其所有，亦無證據足認係被告所有
    ，且非違禁物，爰不予宣告沒收，併此敘明。
三、公訴意旨另以：被告基於施用第二級毒品安非他命之概括犯意，自九十二年六月
    三十日起至九十三年三月三十日止，在上開處所，以前揭方式，連續非法施用第
    二級毒品安非他命多次，因認被告此部分所為，亦涉犯毒品危害防制條例第十條
    第二項之施用第二級毒品罪嫌等語。按案件曾經判決確定者，應諭知免訴之判決
    ，刑事訴訟法第三百零二條第二款定有明文。此係因同一案件，既經法院為實體
    上之確定判決，該被告應否受刑事制裁，即因前次判決而確定，不能更為其他有
    罪或無罪之實體上裁判。此項原則，關於實質上一罪或裁判上一罪（如刑法第五
    十五條及第五十六條之犯罪），其一部事實已經判決確定者，對於構成一罪之其
    他部分，亦均應適用，此種情形，係因審判不可分之關係，在審理事實之法院，
    對於全部犯罪事實，按照刑事訴訟法第二百六十七條規定本應予以審判，故其確
    定判決之既判力，亦自應及於全部之犯罪事實，若在最後審理事實法院宣示判決
    後，始行發生之事實，既非該法院所得審判，即為該案判決之既判力所不能及，
    檢察官或自訴人如就此部發生之事實依法起訴，既不在曾經確定判決之範圍以內
    ，即係另一犯罪問題，受訴法院仍應分別為有罪或無罪之實體上裁判，最高法院
    六十年臺非字第七七號著有判例可資參考。經查，被告前曾於九十二年六月二日
    晚間八時三十分許往前回溯約一星期之某時，在前揭相同處所，以前揭方式，施
    用第二級毒品安非他命一次，經臺灣臺中地方法院於九十三年三月三十日以九十
    二年度易字第二七三八號以其施用第二級毒品，判處有期徒刑六月，如易科罰金
    ，以三百元折算一日確定（按該案判決後被告提起上訴，惟於九十三年五月廿一
    日撤回上訴），有臺灣高等法院被告全國前案紀錄表、臺灣臺中地方法院檢察署
    刑案資料查註紀錄表、臺灣臺中地方法院檢察署九十二年毒偵字第一七六二號起
    訴書及原審法院前開判決書影本分別附於偵查卷（九十三年度毒偵字第一三四三
    號）及原審卷可稽。被告於原審法院審理時供承約每二日施用一次安非他命，且
    其於九十二年六月二日晚間八時三十分許往前回溯約一星期之某時之非法施用安
    非他命犯行，與本件被訴其自九十二年六月三十日起至九十三年三月三十日止之
    非法施用安非他命犯行，時間緊接，方法相同，顯係基於概括犯意反覆為之，應
    認係連續犯，屬於裁判上一罪。茲臺灣臺中地方法院九十二年度易字第二七三八
    號判決既於九十三年三月三十日宣示並確定，則被告自九十二年六月三十日起至
    九十三年三月三十日上開判決宣示時止之施用安非他犯行，應為上開確定判決之
    既判力所及，依前開規定，此部分原應諭知免訴，惟因公訴人認此部分與被告前
    開有罪部分有連續犯之裁判上一罪關係，毋庸另為免訴之諭知。又被告雖以該案
    與本案有連續犯之裁判上一罪關係，本案應屬該案之刑事判決效力所及，故本件
    應判決免訴云云而執為上訴理由，然查被告前案之既判力係僅至九十三年三月三
    十日宣示日止，已如上述，而檢察官起訴效力之範圍除該部分外，尚有如本院事
    實欄所認定之部分，此部分即非前案既判力所及範圍，是本案自應審理判決，被
    告執詞上訴，洵非有據，亦併敘明之。
據上論結，應依刑事訴訟法第三百六十九條第一項前段、第三百六十四條、第二百九
十九條第一項前段，毒品危害防制條例第十條第二項、第十八條第一項前段，刑法第
十一條前段、第五十六條、第四十七條、第三十八條第一項第二款，判決如主文。
本案經檢察官乙○○到庭執行職務。
中      華      民      國      九十三      年    十一  月      二      日
                                   臺灣高等法院臺中分院刑事第三庭
                                         審判長法　官  江　錫　麟
                                               法　官  廖  柏　基
                                               法　官  林　欽　章
右正本證明與原本無異。
不得上訴。
                                               書記官  巫  彥  佳
中     華     民     國     九十三     年     十一     月      四       日
附錄論罪科刑法條
毒品危害防制條例第十條第二項
施用第二級毒品者，處三年以下有期徒刑。
                                                              　　　　　Ｆ
